臺灣高等法院臺中分院民事判決
111年度上易字第221號
上  訴  人  林佳慧
訴訟代理人  陳才加律師
被  上訴人  林敏琪
訴訟代理人  林群哲律師
上列當事人間履行協議等事件，上訴人對於中華民國111年3月16
日臺灣彰化地方法院110年度訴字第620號第一審判決提起上訴，
本院於111年8月2日言詞辯論終結，判決如下：
    主  文
一、上訴駁回。
二、第二審訴訟費用由上訴人負擔。
    事實及理由
壹、上訴人主張：上訴人與訴外人林玄齊於民國99年2月11日結
    婚，被上訴人自107年9月起，至109年12月19日止，與已婚
    之林玄齊不當交往，並多次為性行為，故兩造與林玄齊於10
    9年12月19日，簽立和解書（下稱系爭和解書），約定被上
    訴人應賠償上訴人精神慰撫金新臺幣（下同）54萬元，並應
    於當日償還完畢，但被上訴人迄今拒不清償。嗣林玄齊於11
    0年5月13日下午5時許，向上訴人坦承：被上訴人與林玄齊
    自109年12月19日簽立系爭和解書後，至110年5月13日止，
    仍有不當往來，並多次為性行為（詳如附表所示）之事實，
    其遂與林玄齊於110年5月20日兩願離婚。被上訴人於簽立系
    爭和解書後之上開行為，已造成上訴人家庭破裂，致其精神
    上受有極大痛苦。爰依系爭和解書之約定與民法第184條第1
    項前段、第195條第1、3項規定，請求伊給付其上開54萬元
    及精神慰撫金50萬元，共計104萬元及其法定遲延利息（未
    繫屬本院部分，不另贅述）。
貳、被上訴人則以：伊已於簽署系爭和解書當日，償還上訴人54
    萬元。此觀系爭和解書第1條約定「甲方（即被上訴人）需
    賠償丙方（即上訴人）侵害配偶權的精神慰撫金新台幣伍拾
    肆萬元整，於中華民國109年12月19日償還完畢」，其中「
    完畢」係由上訴人親自書寫，並蓋上指紋印等情自明。另上
    訴人持伊之裸照威脅，且假借刪除裸照為條件，誘使伊簽署
    和解書及償還和解金，卻未刪除，伊得依民法第92條第1項
    規定，撤銷系爭和解書。縱認伊不得撤銷系爭和解書，因上
    訴人未依系爭和解書第3條約定刪除照片，致林玄齊及不明
    人士散布裸照，上訴人應依系爭和解書約定賠償伊，伊以上
    開賠償金為抵銷。又伊於簽立系爭和解書後，並無與林玄齊
    有任何不當聯繫，更無為性行為，係因林玄齊持伊之裸照威
    脅並恐嚇伊，致伊不敢與林玄齊直接公開決裂，乃不得已敷
    衍配合與彼聯繫。且上訴人先提供伊之裸照給林玄齊，供彼
    對被上訴人犯上開恐嚇取財行為，再提起本訴，實為權利濫
    用等語置辯。
參、原審為上訴人敗訴之判決，上訴人不服，上訴求為判決：一
    、原判決廢棄。二、上開廢棄部分，被上訴人應給付上訴人
    104萬元，及自起訴狀繕本送達翌日起，至清償日止，按週
    年利率百分之5計算之利息。被上訴人則聲明：上訴駁回。
肆、兩造不爭執事項（參本院卷66頁）：
一、兩造及林玄齊於109年12月19日簽立系爭和解書（原審卷25-
    27頁），被上訴人願意於109年12月19日賠償上訴人54萬元
    。
二、系爭和解書第1條「…新台幣伍拾肆萬元整，於中華民國一Ｏ
    九年十二月十九日償還」，後手寫「完畢」2字是上訴人所
    書寫。
三、上訴人與林玄齊之婚姻關係存續期間，為99年2月11日起，
    至110年5月20日止（原審卷23頁）。
四、被上訴人於110年5月3日，與林玄齊之間有原證4之對話（原
    審卷31-45頁）。
五、被上訴人於110年5月11日，與林玄齊之間有原證5之對話（
    原審卷47-51頁）。
伍、本院得心證之理由：
一、上訴人主張：被上訴人迄今尚未依系爭和解書之約定，償還
    其54萬元之事實，難信為真實：
　㈠上訴人主張：被上訴人尚未依系爭和解書之約定，償還其54
    萬元之事實，為被上訴人所否認，辯稱：伊已於簽立系爭和
    解書當日，償還上訴人54萬元完畢。
  ㈡系爭和解書第1條載明「…新台幣伍拾肆萬元整，於中華民國
    一○九年十二月十九日償還完畢」，且手寫「完畢」2字係上
    訴人親自書寫（並蓋有指紋印）等情，已為兩造所不爭執（
    參上開肆、兩造不爭執事項：二、），並有系爭和解書附於
    原審卷25-27頁可參。又依系爭和解書所示，原打字之金額
    為陸拾陸萬元整，係以手寫更改為伍拾肆萬元整，並蓋有指
    紋印。原打字之給付方式為「頭款為新台幣伍拾肆萬元整，
    頭款於中華民國一○九年十二月十九日償還，剩於尾款新台
    幣壹拾貳萬元整，...分二十四期支付...。」。
  ㈢倘上訴人主張：系爭和解書所載「新台幣伍拾肆萬元整，於
    中華民國一○九年十二月十九日償還完畢」，僅係表明被上
    訴人應於當日償還其54萬元，並非被上訴人已於當日償還其
    54萬元一節屬實，上訴人理應因被上訴人並未依約於當日給
    付54萬元，而拒絕簽立系爭和解書，或於簽立系爭和解書時
    ，再特別載明被上訴人並未依約於當日償還54萬元之情。且
    上訴人何以自109年12月19日以後，至110年5月20日止，長
    達5個月期間，未向被上訴人催討該尚未支付之54萬元？
　㈣依上訴人所提錄音光碟及譯文（參原審卷223、225頁）所示
    ，僅能證明：上訴人有於其與林玄齊兩願離婚後之110年5月
    20日下午8時許，主動去電向被上訴人要求給付54萬元之事
    實，並無法證明：被上訴人有於通話中，向上訴人承認伊尚
    未清償上開54萬元債務之事實。故上開錄音光碟及譯文難據
    為上訴人有利之認定。
　㈤本院經綜合審酌上情及兩造所為辯論意旨等一切情狀後，認
    上訴人主張：被上訴人迄今尚未依系爭和解書之約定，償還
    其54萬元之事實，顯然與系爭和解書所載情節相悖，實難信
    為真實，應以與系爭和解書所載情節相符之被上訴人上開所
    辯為可取。　
二、上訴人主張：被上訴人與林玄齊自109年12月19日簽立系爭
    和解書後，至110年5月13日止，仍持續不當往來，且為性行
    為之事實，難信為真實：
　㈠上訴人主張：被上訴人與林玄齊於上開時間，仍持續不當往
    來，且為性行為之事實，為被上訴人所否認，辯稱：伊與林
    玄齊於上開時間，並無不當往來，更無為性行為。伊與林玄
    齊之對話，僅在敷衍林玄齊。
　㈡就如附表編號3所示部分，上訴人固提出被上訴人與林玄齊在
    車上之照片（參原審卷29頁）為證。惟依該照片所示，並無
    法證明拍攝時間係於109年12月19日簽署系爭和解書之後。
    且該照片係坐於車內駕駛座之男子自拍，而女子則坐在右前
    座側睡，且僅有拍攝該2人之上半身，且均著正常上衣，並
    無從以該照片認定該2人有在車內，為性行為之事實。
　㈢依上訴人所提被上訴人與林玄齊間之Messenger對話（參原審
    卷31-57頁）所示，被上訴人有於110年5月3日回覆林玄齊「
    你乖」、「快睡吧」、「我們一起睡」、「我都抱著你的外
    套」，其餘部分僅為簡短之回覆答句；被上訴人有於110年5
    月11日，拒絕林玄齊來找伊；被上訴人有於110年5月11日回
    覆林玄齊「不想理你」、「真的很想死死死死死死死」；被
    上訴人有於110年5月12日，回覆林玄齊「我竟然那麼糟你留
    戀我幹嘛」、「再說一次，分手」，並一再回覆「分手」，
    及多次回覆「我不愛你」。準此，尚難徒以上開對話內容，
    即率認被上訴人有與林玄齊不當往來，且為性行為之事實。
　㈣林玄齊於110年5月12日上午8時47分許，假冒第三人身分，利
    用臉書通訊軟體傳訊息給被上訴人，以要公佈被上訴人外遇
    之不雅照片為由，威脅被上訴人拿出50萬元，並傳送被上訴
    人之裸照予被上訴人，致被上訴人心生畏懼，允諾給付50萬
    元，隨即報警處理。嗣林玄齊於駕車欲拿取50萬元時，發現
    有員警在場埋伏，乃駕車逃逸，致未得逞之事實，業據林玄
    齊於臺灣彰化地方檢察署檢察官偵查時，坦承不諱，且有相
    關事證可佐，而經該署檢察官以110年度偵字第7617號、第8
    693號以彼涉犯刑法第346條第3項、第1項恐嚇取財未遂罪嫌
    ，提起公訴。嗣因彼於111年1月11日死亡（參原審卷257、2
    59頁所附除戶謄本、相驗屍體證明書），而經臺灣彰化地方
    法院（下稱彰院）以111年度易字第125號刑事判決公訴不受
    理等情，有該檢察官起訴書、刑事判決附於本院卷83、84、
    53頁可參。
　㈤林玄齊於110年5月12日下午5時10分許，駕駛汽車在被上訴人
    之子女所就讀之國小附近，跟追被上訴人，並以汽車阻擋被
    上訴人離去，致被上訴人受有家庭暴力行為，而經被上訴人
    對彼聲請核發通常保護令獲准。另林玄齊涉犯刑法第304條
    第1項強制罪嫌部分，亦經檢察官對彼提起公訴等情，有彰
    院110年度家護字第524號通常保護令、上開檢察官起訴書分
    附於原審卷239-242頁、本院卷83、84頁可參，
　㈥依上訴人所提錄音光碟及譯文（參原審卷223、225頁）所示
    ，固堪認被上訴人曾於兩造於110年5月20日下午8時許之通
    話中，有先對上訴人之詢問（於系爭和解書後，你們還是在
    一起？），先為肯定「對」之回覆，嗣又為否定「我不是，
    我是對（被）林玄齊搞成這樣子」之回覆。惟尚難徒憑此情
    ，即率認被上訴人有於兩造通話中，向上訴人承認：伊與林
    玄齊有上開時間，仍持續不當往來，且為性行為之事實。
　㈦因上訴人並未提出其他有利之事證，供本院審酌，故本院經
    綜合審酌上情及兩造所為辯論意旨等一切情狀後，認依舉證
    責任分配法則，尚難信上訴人主張：被上訴人與林玄齊有於
    上開時間，仍持續不當往來，且為性行為之事實為真實。
三、基上所述，上訴人既無法舉證證明其上開主張之事實為真實
    ，則其依系爭和解書之約定與民法第184條第1項前段、第19
    5條第1、3項規定，請求被上訴人給付其104萬元本息，自為
    無理由。是原判決為其敗訴之判決，核無違誤。從而，上訴
    人提起上訴，求為廢棄原判決，為無理由，應予駁回。
四、本件事證已臻明確，兩造其餘之攻擊或防禦方法及所用之證
    據，經本院斟酌後，認為均不足以影響本判決之結果，爰不
    逐一論列，附此敘明。
陸、據上論結，本件上訴為無理由，判決如主文。　　
中　　華　　民　　國　　111 　年　　8 　　月　　16　　日
                 民事第七庭   審判長法　官  王  銘
                                    法　官  張國華
                                    法　官  唐敏寶
正本係照原本作成。
不得上訴。
                                    書記官  劉恒宏
　　　　　　　　　　　　　　　　　　
中　　華　　民　　國　　111 　年　　8 　　月　　16　　日

附表:（上訴人主張：被上訴人在簽署系爭和解書之後，與林玄
     齊有下列之侵權行為）
1 110年1月6日到秀傳醫院後，2人在車上發生性行為。 2 110年2月12日2人在車上發生性行為。 3 110年2月底到南投指南宮遊玩，2人在車上發生性行為。 4 110年3月初，被告到順豐公司清水場部找林玄齊，2人在  車上發生性行為。 5 110年4月15日中午，2人在被告家中廚房發生性行為。 6 110年4月29日到秀傳醫院後，到唐太盅養生燉品甜湯中正 店會合後，2人在車上發生性行為。 7、 110年4月底，被告到順豐公司清水場部找林玄齊，2人在  車上發生性行為。 8 110年5月初，被告到順豐公司清水場部找林玄齊，2人在  車上發生性行為。